【裁判字號】    98,簡上,32
【裁判日期】    981026
【裁判案由】    撤銷所有權移轉
【裁判全文】
臺灣基隆地方法院民事判決              98年度簡上字第32號
上訴人兼下一人
訴訟代理人  乙○○
視同上訴人  丙○○
被上訴人    美商花旗銀行股份有限公司
法定代理人  甲○○
訴訟代理人  林岱怡
            王晟瑋
上列當事人間請求撤銷所有權移轉登記事件，上訴人對於民國
98年6月9日本院基隆簡易庭98年度基簡字第250號判決提起上訴
，本院第二審合議庭於民國98年10月12日言詞辯論終結，判決如
下：
    主  文
上訴駁回。
第二審訴訟費用由上訴人負擔。
    事實及理由
壹、程序方面：
    按民事訴訟法第56條第1項所謂合一確定，係指依法律之規
    定必須數人一同起訴或一同被訴，否則當事人之適格有欠缺
    ，原告即因此不能得本案之勝訴判決者而言。再按共同訴訟
    人之一人對於判決提起上訴，係為有利益於共同訴訟人之行
    為，依民事訴訟法第56條第1項第1款之規定，其效力及於共
    同訴訟人全體，自應列其他共同訴訟人為上訴人（最高法院
    42年度台上字第318號判例意旨參照）。本件被上訴人所提
    起之訴訟，乃依民法第244條規定之債權人撤銷權訴訟，就
    被告之一造，乃屬固有必要共同訴訟，依前開說明，上訴人
    乙○○所為上訴之效力，自應及於丙○○，故丙○○應視同
    上訴人，合先敘明。
貳、實體方面：
一、被上訴人於原審起訴主張：上訴人乙○○於民國92年5月8日
    向被上訴人申請VISA信用卡使用，自97年4月22日起即未依
    約繳款，現尚積欠被上訴人信用卡消費款本金新臺幣（下同
    ）124,795元未清償，被上訴人因與上訴人乙○○協議清償
    債務無結果，遂依上訴人乙○○住址查詢建物所有權人，始
    發現上訴人乙○○已於97年2月27日（起訴狀誤寫為97年2月
    22日）將其所有如原審判決主文第1項所示之不動產（簡稱
    系爭不動產）以贈與方式移轉登記為其女即視同上訴人丙○
    ○所有，且上訴人乙○○已無其他財產足資清償對被上訴人
    所負上開債務，系爭不動產所有權移轉行為自有害及被上訴
    人之債權，為此依民法第244條第1項規定請求撤銷上訴人間
    之贈與行為，並塗銷系爭不動產所有權移轉登記等語。
二、上訴人乙○○及視同上訴人丙○○於原審經合法通知均未到
    庭，亦未提出書狀答辯；惟於提起上訴時則辯稱略以：上訴
    人於95年間車禍受傷無法正常工作，並罹患憂鬱症，至今尚
    未完全康復，依然處於待業中，並非故意不出面與銀行進行
    協商；且上訴人在系爭不動產移轉前之97年2月間，曾匯給
    被上訴人20萬元清償所積欠之卡債，因銀行作業疏失未結清
    債款，以致持續追加利息，經向花旗銀行反應，銀行卻置之
    不理；而上訴人在移轉系爭不動產所有權後，亦有告知被上
    訴人已與最大債權銀行進行協商，會逐一解決債務，並無惡
    意欺瞞情事，且將系爭不動產移轉登記予視同上訴人丙○○
    ，係為轉貸以清償卡債等語置辯。並聲明請求原判決廢棄、
    被上訴人於原審之訴駁回。
三、得心證之理由：
  (一)按債務人所為之無償行為，有害及債權者，債權人得聲請法
    院撤銷之；債權人依第一項或第二項之規定聲請法院撤銷時
    ，得並聲請命受益人或轉得人回復原狀，民法第244條第1項
    、第4項前段分別定有明文。又按民法第244條債權人之撤銷
    權，係為保全債權之履行，所保全者乃為債權成立時債務人
    之責任財產以及債務人給付能力，不會因其詐害行為減少，
    影響債權之求償，因此債權僅需成立於詐害行為以前，詐害
    行為當時債務雖未屆清償期，債權人亦得行使撤銷權，最高
    法院88年度台上字第976號判決意旨參照。
  (二)經查，被上訴人主張上訴人乙○○於92年5月8日向被上訴人
    申請VISA信用卡使用，現尚積欠被上訴人信用卡消費款本金
    124,795元未清償，上訴人乙○○於97年2月27日將其所有系
    爭不動產以贈與方式移轉登記為視同上訴人丙○○所有等事
    實，業據被上訴人於原審提出信用卡申請書、信用卡帳單、
    建物登記謄本、異動索引等件影本為證，並有基隆市信義地
    政事務所98年5月4日基信地所一字第0980 002823號函附97
    年基信字第1074號贈與登記申請案影本在卷可憑，復為上訴
    人及視同上訴人所不爭執，堪認為真實。是本件上訴人乙○
    ○積欠被上訴人信用卡消費款債務未清償，則被上訴人為上
    訴人乙○○之債權人甚明，而上訴人乙○○將系爭不動產以
    贈與為原因無償移轉登記予視同上訴人丙○○，造成上訴人
    乙○○財產積極地減少，償債能力受有影響，自有使被上訴
    人之債權有不能、困難或遲延受清償之虞，是被上訴人主張
    上訴人乙○○以贈與為原因將系爭不動產移轉予視同上訴人
    丙○○之無償行為，有害其債權，應屬可採。
  (三)上訴人乙○○與視同上訴人丙○○間就系爭不動產所為之無
    償行為，既有害及被上訴人之債權，已如前述；從而，被上
    訴人依民法第244條第1項、第4項規定，請求撤銷上訴人間
    之贈與行為及因履行該贈與原因之所有權移轉之物權行為，
    並塗銷該所有權移轉登記，自屬有理。原審為上訴人敗訴之
    判決，於法並無違誤，上訴意旨指摘原審判決不當，求為廢
    棄改判，為無理由，應予駁回。
四、據上論結，本件上訴為無理由，依民事訴訟法第436條之1第
    3 項、第449條第1項、第78條，判決如主文。
中    華    民    國    98    年    10    月    26    日
                  民事庭審判長法  官  蔡聰明
                              法  官  王翠芬
                              法  官  林玉珮
以上正本係照原本作成。
本件判決不得上訴。
中    華    民    國    98    年    10    月    26    日
                              書記官  洪福基


司法院資訊處製作；財團法人民間司法改革基金會備份。
